臺灣嘉義地方法院民事裁定
111年度繼字第602號
聲  請  人  張宸睿  

            張呈澤  

            張宸安  

兼  上三人
法定代理人  賴姿妤  

上    三人
法定代理人  張文成  

聲  請  人  賴玟妍  

共      同
送達代收人  賴姿妤  

上列聲請人請求拋棄繼承事件，本院裁定如下：
    主  文
聲請人賴姿妤、賴玟妍拋棄繼承准予備查。
其餘拋棄繼承（即聲請人張宸睿、張呈澤、張宸安部分）應予駁
回。
程序費用由拋棄繼承人負擔。
    理  由
一、聲請意旨略以：聲請人為被繼承人賴盛開之孫子女及曾孫子
    女，被繼承人於民國105年10月27日死亡，聲請人於111年3
    月28日經被繼承人之債權人阿薩投資顧問有限公司通知方知
    悉成為繼承人，自願拋棄繼承，提出繼承系統表、被繼承人
    除戶戶籍謄本、聲請人現戶戶籍謄本及印鑑證明等文件，具
    狀聲明拋棄繼承，請求准予備查等語。
二、按繼承人得拋棄其繼承權；遺產繼承人，除配偶外，依左列
    順序定之：㈠直系血親卑親屬。㈡父母。㈢兄弟姊妹。㈣祖父母
    ；前條所定第一順序之繼承人，以親等近者為先，民法第11
    74條第1項、第1138條、第1139條分別定有明文。次按，第1
    138條所定第一順序之繼承人中有拋棄繼承權者，其應繼分
    歸屬於其他同為繼承之人；第一順序之繼承人，其親等近者
    均拋棄繼承權時，由次親等之直系血親卑親屬繼承；先順序
    繼承人均拋棄其繼承權時，由次順序之繼承人繼承，民法第
    1176條第1項、第5項、第6項亦分別規範明確。是繼承人既
    為承受遺產上之一切權利義務之主體，自須以權利能力為前
    提，亦即，繼承人須於繼承開始時尚生存者為限，即所謂「
    同時存在原則」。若被繼承人死亡時，其直系血親卑親屬尚
    未出生，除有民法第7條「胎兒以將來非死產者為限，關於
    其個人利益之保護，視為既已出生。」之情形外，該直系血
    親卑親屬尚非被繼承人之繼承人，從而，於被繼承人死亡時
    ，是否應將胎兒視為既已出生而成為位居繼承順位之繼承人
    ，自應視被繼承人所留之積極財產是否大於消極財產而定，
    如是，自得認為遺產繼承係關於胎兒個人利益之保護，而將
    胎兒視為既已出生；若否，自無民法第7條規定之適用，而
    不得認為胎兒係位居繼承順位之繼承人，不受其嗣後出生之
    影響。又子女受胎期間為自出生日回溯第一百八十一日起至
    第三百零二日止，民法第1062條亦有明文。
三、經查：
㈠、被繼承人賴盛開（男，民國00年0月00日生，身分證統一編號
    ：Z000000000號）於民國105年10月27日死亡，聲請人賴姿
    妤、賴玟妍為被繼承人賴盛開之繼承人等情，有戶籍謄本、
    繼承系統表等在卷可證。又前順位繼承人拋棄繼承時並未通
    知聲請人賴姿妤、賴玟妍，業經本院調取105年繼字第1508
    、1052、1578號案卷查閱屬實，是聲請人主張於111年3月28
    日經被繼承人之債權人阿薩投資顧問有限公司通知方知悉成
    為繼承人乙節，可信為真實。聲請人賴姿妤、賴玟妍聲請拋
    棄繼承部分，准予備查。
㈡、聲請人張宸睿：聲請人張宸睿於106年4月13日出生，於被繼
    承人死亡時，為尚未出生之胎兒，而自被繼承人之遺產稅財
    產參考清單可見，被繼承人並未留有積極財產，甚至遺有負
    債，自非基於胎兒之利益，而不生繼承之問題，無待拋棄繼
    承，則參諸前開規定及說明，聲請人張宸睿於繼承開始時，
    並非繼承人，無拋棄繼承權之必要，其聲明拋棄繼承，於法
    不合，應予駁回。
㈢、聲請人張呈澤、張宸安部分：聲請人張呈澤、張宸安為被繼
    承人賴盛開之曾孫子，張呈澤於107年9月5日出生，推定受
    胎期間為106年11月8日至107年3月9日間，張宸安於109年6
    月2日出生，推定受胎期間為108年8月6日至108年12月5日間
    ，則聲明人張呈澤、張宸安於繼承開始時（即105年10月27
    日）尚未受胎存在，不符合同時存在原則，依前述規定及說
    明，並非繼承人，其等聲明拋棄繼承，不符合法律規定，不
    應准許，應予駁回。
四、依家事事件法第97條、第132條第3項，非訟事件法第21條第
    1項前段，裁定如主文。
中　　華　　民　　國　　111 　年　　6 　　月　　30　　日
                  家事法庭    法  官  洪嘉蘭
以上正本係照原本作成。
如對本裁定抗告，須於裁定送達後10日之不變期間內，向本院提
出抗告狀，並繳納抗告費新臺幣1,000元。　　　　　　　　　
中　　華　　民　　國　　111 　年　　6 　　月　　30　　日
                              書記官  林玫熹